【裁判字號】    97,訴,1343
【裁判日期】    971127
【裁判案由】    偽造文書等
【裁判全文】
臺灣高雄地方法院刑事判決              97年度訴字第1343號
公  訴  人  臺灣高雄地方法院檢察署檢察官
被      告  乙○○
上列被告因偽造文書等案件，經檢察官提起公訴（96年度偵緝字
第3734號），本院改依簡式審判程序，判決如下：
    主  文
乙○○犯業務侵占罪，處有期徒刑陸月，如易科罰金，以新臺幣
壹仟元折算壹日，減為有期徒刑月，如易科罰金，以新臺幣壹
仟元折算壹日；又犯行使偽造私文書罪，處有期徒刑月，如易
科罰金，以新臺幣壹仟元折算壹日；又犯行使偽造私文書罪，處
有期徒刑貳月，如易科罰金，以新臺幣壹仟元折算壹日。應執行
有期徒刑陸月，如易科罰金，以新臺幣壹仟元折算壹日。
    事  實
一、乙○○係郭月春所經營阡好食品有限公司（設在高雄縣旗山
    鎮○○○路200 巷22弄1 號，下稱阡好公司）之員工，平日
    負責送貨及收款業務，為從事業務之人，竟意圖為自己不法
    之所有，利用送貨至客戶並收取貨款之便，於民國96年3 月
    31日，將收取之貨款新臺幣（下同）53444 元，以變易持有
    為所有之意思，予以侵占入己，足生損害於郭月春。又另意
    圖為自己不法之所有，基於詐欺取財、偽造文書、行使偽造
    文書之犯意，先於96年5 月間（起訴書誤載為95年，應予更
    正，以下同），在不詳攤販處，未經郭月春之授權，偽造如
    附表所示之貨款單4 張。嗣再同時持如附表編號一至三所示
    之偽造貨款單3 張，至高雄縣鳳農果菜市場陳秋麗販賣海帶
    、香菇之攤販處，向陳秋麗收款以行使之，致使陳秋麗陷於
    錯誤，誤認上開貨款單所填寫之金額為真實，因而多支付13
    10元（實際金額、偽造之金額及溢收金額均詳如附表編號一
    至三所載）。復又於96年5 月間，持如附表編號四所示之偽
    造貨款單，至高雄縣鳳農果菜市場劉玉萍販賣豆干之攤販處
    ，向劉玉萍收款以行使之，然因該貨款已由郭月春收取，劉
    玉萍向郭月春求證後，始未陷於錯誤而未能得逞。
二、案經郭月春訴由高雄縣政府警察局旗山分局報告臺灣高雄地
    方法院檢察署檢察官偵查起訴。
    理  由
一、本件被告乙○○所犯係死刑、無期徒刑、最輕本刑為3 年以
    上有期徒刑以外之罪，其於準備程序就前揭被訴事實為有罪
    之陳述，經受命法官告知簡式審判程序之旨，並聽取其與公
    訴人之意見後，本院認無不得或不宜改依簡式審判程序進行
    之處，爰依刑事訴訟法第273 條之1 第1 項，裁定本件由受
    命法官獨任進行簡式審判程序，合先敘明。
二、上揭犯罪事實，業據被告於本院審理時均坦承不諱，核與證
    人郭月春、陳秋麗、劉玉萍於偵訊時之結證情節相符，復有
    如附表所示之貨款單4 張、切結書1 張在卷可稽，足認被告
    自白與事實相符，均堪採信。本件事證明確，被告犯行，均
    堪認定。
三、核被告上開所為，分別係犯刑法第336 條第2 項業務侵占罪
    、同法第216 條、第210 條之行使偽造私文書罪、同法第33
    9 條第1 項之詐欺取財罪及第339 條第1 、3 項詐欺取財罪
    未遂。被告偽造私文書後進而持以行使，偽造之低度行為行
    使之高度行為所吸收，均不另論罪。被告分別以一持偽造之
    貨款單向陳秋麗、劉玉萍收取貨款之行為，分別同時觸犯行
    使偽造私文書罪及詐欺取財罪、行使偽造私文書罪及詐欺取
    財罪未遂，為想像競合犯，均應依刑法第55條規定，從一重
    之行使偽造私文書罪處斷。被告所犯上開業務侵占犯行及2
    次行使偽造私文書犯行間，犯意各別，應予分論併罰。爰審
    酌被告年值青壯，身心健全，不思循正當工作以謀資費，竟
    破壞信任關係，侵占業務上持有之款項，又未經告訴人郭月
    春之授權填載貨款單，而持向陳秋麗、劉玉萍2 人行使之，
    迄今尚未與告訴人達成和解，所為非是，惟念及被告事後坦
    承犯行，態度尚可，且斟酌被告侵占、詐欺之金額及被告之
    犯罪動機、目的、手段等一切情狀，分別量處如主文所示之
    刑，又被告本件所犯業務侵占犯行之犯罪時間係在96年4 月
    24日以前，所犯之罪核符中華民國96年罪犯減刑條例第2 條
    第1 項之規定，復無同條例第3 條規定之除外情事存在，合
    於減刑條件，且同條例第5 條雖規定：「本條例施行前，經
    通緝而未於中華民國96年12月31日以前自動歸案接受偵查、
    審判或執行者，不得依本條例減刑。」，然被告係於減刑條
    例施行後始經臺灣高雄地方法院檢察署於96年10月31日發布
    通緝，於96年11月2 日緝獲歸案，有臺灣高雄地方法院檢察
    署通緝書、高雄縣政府警察局旗山分局通緝案件報告書各1
    份在卷可稽，與該條例第5 條規定不得減刑之情形有別，自
    應依同條例第2 條第1 項第3 款之規定，減其宣告刑2 分之
    1 ，併與其餘所犯不應減刑之罪，均諭知易科罰金之折算標
    準，及定其應執行之刑。
據上論斷，應依刑事訴訟法第273 之1 第1 項、第299 條第1 項
前段，刑法第336 條第2 項、第210 條、第216 條、第339 條第
1 項、第3 項、第55條、第41條第1 項前段、第2 項、第51條第
5 款，刑法施行法第1 條之1 ，中華民國96年罪犯減刑條例第2
條第1 項第3 款、第7 條、第11條，判決如主文。
本案經檢察官甲○○到庭執行職務。
中    華    民    國    97    年    11    月    27    日
                  刑事第十庭    法  官  顏銀秋
上正本證明與原本無誤。
如不服本判決，應於判決送達後10日內，向本院提出上訴狀，並
應敘述具體理由，如未敘述上訴理由者，應於上訴期間屆滿後20
日內補提理由書狀於本院（切勿逕送上級法院）。
中    華    民    國    97    年    11    月    27    日
                                書記官  董明惠
附錄論罪科刑法條：
刑法第216條
行使第210 條至第215 條之文書者，依偽造、變造文書或登載不
實事項或使登載不實事項之規定處斷。
刑法第210條
偽造、變造私文書，足以生損害於公眾或他人者，處5 年以下有
期徒刑。
刑法第339條
意圖為自己或第三人不法之所有，以詐術使人將本人或第三人之
物交付者，處5 年以下有期徒刑、拘役或科或併科1 千元以下罰
金。
以前項方法得財產上不法之利益或使第三人得之者，亦同。
前二項之未遂犯罰之。
附表：
┌────┬───┬────┬────┬────┐
│貨款單上│被告偽│付款客戶│ 實際應 │溢收金額│
│所載日期│填金額│        │ 收金額 │        │
│        │（元）│        │ （元） │        │
│        │      │        │        │        │
├────┼───┼────┼────┼────┤
│96.5.17 │2035  │ 陳秋麗 │  1665  │ 370    │
│        │      │        │        │        │
│        │      │        │        │        │
├────┼───┼────┼────┼────┤
│96.5.21 │2799  │ 陳秋麗 │  2229  │ 570    │
│        │      │        │        │        │
│        │      │        │        │        │
├────┼───┼────┼────┼────┤
│96.5.22 │2035  │ 陳秋麗 │  1665  │ 370    │
│        │      │        │        │        │
│        │      │        │        │        │
├────┼───┼────┼────┴────┤
│96.5.21 │2405  │ 劉玉萍 │ 因重複收取而未遂 │
│        │      │        │                  │
│        │      │        │                  │
└────┴───┴────┴─────────┘


司法院資訊處製作；財團法人民間司法改革基金會備份。
